臺灣高等法院臺中分院刑事判決
110年度上更一字第123號
上  訴  人  
即  被  告  洪國騰


選任辯護人  李學鏞律師
            張彩雲律師                    
上列上訴人因違反廢棄物清理法案件，不服臺灣彰化地方法院10
9年度訴字第673號中華民國109年7月20日第一審判決（起訴案號
：臺灣彰化地方檢察署108年度偵字第11420、11889號），提起
上訴，本院判決後，經最高法院發回更審，本院更為判決如下：
    主  文
原判決關於洪國騰於民國104年6月間犯廢棄物清理法第四十六條
第三款之未經主管機關許可提供土地堆置廢棄物罪部分（即起訴
書犯罪事實㈡部分）及定應執行刑部分，均撤銷。
洪國騰犯修正前廢棄物清理法第四十六條第四款前段之非法清理
廢棄物罪，累犯，處有期徒刑壹年參月。
其餘上訴駁回。
前述撤銷改判及上訴駁回部分應執行有期徒刑壹年伍月。
    事  實
一、洪國騰明知未經主管機關許可，不得提供土地回填、堆置廢
    棄物，竟於民國107年6月22日以每月新臺幣（下同）29,000
    元，向○○○承租南投縣○○鎮○○路0段0000號(即新光段○○○○○)
    土地及廠房後，於107年11月7日前某日，以不知情之代價，
    收受一位張姓男子（姓名年籍不詳）所運送來之大量太空包
    （內容物為D-0299廢塑膠混合物）、D-0201廢離子交換樹脂
    、以50加侖鐵桶所盛裝之廢溶液、以20加侖塑膠桶所盛裝之
    廢溶液及D-0999污泥混合物（○○○○股份有限公司所報廢之黑
    裡透白凍膜）等一般事業廢棄物，堆置在上述土地及廠房。
    嗣於107年11月7日為警方會同行政院環境保護署環境稽查總
    隊中區督察大隊在上址查獲。
二、緣○○○（業經檢察官另為不起訴處分）將其所購買之彰化縣○
    ○鄉○○村○○路0巷00000號即石碑段○○○○○土地（尚登記在○○○
    名下）及鐵皮屋，作為從事塑膠原料買賣堆置之場所，之後
    ○○○因轉往中國大陸做生意，便將上址出租給○○○作為堆置塑
    膠粉碎料使用。而洪國騰明知其未依規定領有廢棄物清除許
    可文件，不得從事廢棄物之清除，竟於104年6月間，以出售
    塑膠粉碎料給○○○之名義，除將尚有市場價值之塑膠粉碎料
    載往上址之鐵皮屋內放置外，另將大量以太空包盛裝之已無
    再利用價值之一般事業塑膠廢棄物，亦運往上址鐵皮屋外之
    空地棄置。嗣於108年10月7日為警方會同行政院環境保護署
    環境稽查總隊中區督察大隊在上址查獲。
三、案經彰化縣警察局芳苑分局、溪湖分局報告臺灣彰化地方檢
    察署檢察官偵查起訴。
    理  由
一、認定犯罪事實所憑之證據及理由
  ㈠犯罪事實一部分
    訊據上訴人即被告洪國騰（下稱被告）就此部分犯行，於原
    審及本院審理時均坦承不諱，而被告於警詢及偵訊時固不否
    認在南投縣○○鎮○○段000地號土地及廠房堆置上述物品之事
    實，惟辯稱：伊所堆置之物品並非廢棄物，而是尚有市場價
    值之資源回收物云云。惟查：①證人○○○於警詢及偵訊時證稱
    ：行政院環境保護署環境督察總隊中區環境督察大隊於107
    年11月7日9時45分稽查南投縣○○鎮○○段000號時，現場堆放
    有大量太空包廢塑膠混合物，是洪國騰堆放的。伊是每月以
    29,000元將上述地號土地及廠房出租給被告，但不知道被告
    用來堆置廢棄物，伊希望被告能將廢棄物清除等語（見偵字
    第11420號卷第9至10頁、第93頁正反面）；②證人即○○○○股
    份有限公司員工錢肇馨於偵訊時證稱：在南投縣○○鎮○○段00
    0地號土地及廠房所查獲之貼有「黑裡透白凍膜」標籤玻璃
    瓶内是該公司過期而要棄置之產品等語（見偵字第11420號
    卷第105頁正反面）；③證人即○○○○股份有限公司員工王淑靜
    於偵訊時證稱：伊是付錢委託一位叫 『郭天生』之業者清除
    的，是人家介紹的，伊不清『郭天生』是否合法的處理業者等
    語（見偵字第11420號卷第105頁正反面）。足認被告於警詢
    及偵查中辯稱：伊所堆置之物品並非廢棄物，而是尚有市場
    價值之資源回收物云云，與事實不符，非可採信。
　㈡犯罪事實二部分　
　　訊據被告於本院審理時，就此部分矢口否認犯行，辯稱：伊
    有一部分東西賣給○○○，沒有賣的部分放在○○○租的土地跟廠
    房。地主○○○從大陸回來，○○○叫○○○跟伊訂立租約，○○○說不
    要，起初○○○跟伊收租金，後來說他要將土地賣掉，叫伊將
    堆放在那裡的貨品賣給他，不再跟伊收租金，那些東西伊已
    經以7萬元賣給○○○了，之後他就將大門關起來。將近4年後
    環保局查獲，○○○就翻口供說那些東西是伊的，但伊已經賣
    出4年了，跟伊沒有關係云云。經查：
　⒈被告於108年12月4日偵訊時供承：照片上的東西都是伊的，
    伊沒有跟○○○承租土地，是有一個人向○○○承租土地，伊將檢
    西賣給那個人，那個人叫伊將東西放進去那個土地上等語（
    見偵字第11420號卷第92頁）；又於109年3月11日偵訊時供
    承：伊與○○○有生意往來，伊是賣塑膠粉碎料給○○○沒有錯，
    卷内照片這些東西，都是伊自己放在彰化縣○○鄉○○段000地
    號土地的，伊要把這些東西放在該土地時，○○○不在，但是
    伊在5年前就把這些東西賣給○○○了，是○○○自己沒有將這些
    東西處理掉的等語（見偵字第11420號卷第126頁）。　
　⒉證人○○○於本院審理時證稱：伊一開始是將彰化縣○○鄉○○路0
    巷00○00號土地租給○○○，104年的時候，屋頂被颱風吹壞，○
    ○○就說他不要租了，被告就說他要租，伊說○○○的契約還剩
    半年，所以還要經○○○同意才可以，這是口頭講的，被告沒
    有跟伊簽契約，伊沒有租給被告，也沒有向被告收過租金。
    本院前審卷第87頁之合約書上「○○○」是伊簽名，該合約書
    上提到「堆放之原塑膠廢料無條件放棄」、「抵租金新台幣
    柒萬元正」，這是伊從大陸回來時，叫被告將放置的東西搬
    走，被告不理，還要打伊，伊怕會失火伊沒辦法處理，寫這
    張的目的就是要證明這些東西是被告載進來的等語（見本院
    卷第122至132頁），經核與其於警詢及偵訊時證稱：被告將
    廢棄物堆置到彰化縣○○鄉○○段000地號上，沒有經伊同意，
    他約於1年多前親自到彰化縣○○鄉○○段000地號表示要向伊承
    租該地號，伊沒有同意就回大陸了，1個月後伊從大陸回來
    ，就看到該地號上已經被堆置廢棄物了。經詢問○○○後才知
    道是被告所堆置，但被告卻與○○○推來推去，伊擔心發生火
    災，便要求被告簽立一份以塑膠廢料抵付租金之合約書，以
    迫使被告承認那些塑膠混合廢棄物是其所有。另伊本身就是
    從事塑膠粉碎料生意，很清楚堆置在上址之塑膠混合物根本
    沒市場價值，而是廢棄物，怎可能會向被告買那些廢棄物等
    語（見偵字第11889號卷第10頁、第12頁反面、第91頁反面
    至92頁、第149頁反面）相符。　　
　⒊證人○○○於偵訊時證稱：堆置在彰化縣○○鄉○○段000地號土地
    鐵皮屋外面之塑膠混合物不是伊向被告買的，這些東西沒有
    市場價值，○○○不可能去買那些塑膠混合物等語（見偵字第1
    1420號卷第125頁反面、第140頁）；又於本院審理時證稱：
    伊於104年左右曾經向被告買過粉碎的塑膠粗料，並曾經跟○
    ○○租過位於彰化縣○○鄉○○路0巷00○00號的土地，跟他租10年
    ，到期日是104年11月30日。租那塊土地是要放塑膠原料，1
    04年因為颱風房子倒了，裡面會漏電，伊就跟屋主說如果不
    修理，伊沒辦法租，伊從那時候開始就搬出去，被告有說他
    向地主租，他要來放。本院上訴審卷第87頁的合約書，伊是
    事後才知道的，被告copy一張給伊，因為伊要確定他們當初
    的日期而已，之後他們怎麼去買賣，都跟伊沒有關係。在租
    賃的期間門都是開開的，105年7月26日之後門就關起來了等
    語（見本院卷第133至138頁）。
　⒋綜上，被告既於偵查中供承其將本案查獲之一般事業塑膠廢
    棄物放置在彰化縣○○鄉○○段000地號土地上時，證人○○○並不
    在場，核與證人○○○、○○○證稱上開廢棄物是被告所放置等情
    相符，佐以證人○○○於偵查中證稱這些東西沒有市場價值，○
    ○○不可能去買那些塑膠混合物等語，可知證人○○○稱其因被
    告不願意將上開廢棄物搬走，其為求自保，才與被告簽合約
    書，目的是要證明上開廢棄物是被告所放置等情，應屬真實
    可信。則被告於本院審理時辯稱：那些東西伊已經以7萬元
    賣給○○○了，將近4年後環保局查獲，○○○就改口說那些東西
    是伊的，但伊已經賣出4年了，跟伊沒有關係云云，應屬卸
    責之詞，非可採信。　　　
　㈢此外，復有行政院環境保護署環境稽查總隊中區督察大隊於1
    07年11月7日上午10時40分在南投縣○○鎮○○段000地號土地所
    製作之稽查紀錄、督察圖片檔案（見偵字第11420號卷第11
    至13頁反面）、行政院環境保護署環境稽查總隊中區督察大
    隊於107年11月21日上午9時46分在○○○○股份有限公司所製作
    之稽查紀錄、督察圖片檔案（見偵字第11420號卷第15頁反
    面至19頁）、行政院環境保護署委託環境檢測機構樣品檢測
    報告【報告編號：ET107PJ123-29(T3-207)、CEPA-107-T3-2
    08、CEPA-107-T3-209】（見偵字第11420號卷第14至15頁）
    、南投縣○○鎮○○段000地號土地之現場照片、彰化縣○○鄉○○
    段000地號土地之現場照片（見偵字第11889號卷第19至20頁
    ）、行政院環境保護署環境稽查總隊中區督察大隊於108年1
    0月7日上午10時在埔鹽鄉石碑段○○○○○土地所製作之稽查紀
    錄（見偵字第11889號卷第23至24頁）、○○○與洪國騰於105
    年7月26日所簽立之合約書影本（見偵字第11420號卷第128
    至129頁）在卷可稽。
　㈣綜上所述，被告於警詢、偵查中及本院審理時之辯解不可採
    信。本案事證明確，被告之犯行堪以認定，應予依法論科。
二、論罪科刑之理由
  ㈠按行為後法律有變更者，適用行為時之法律，但行為後之法
    律有利於行為人者，適用最有利於行為人之法律，刑法第2
    條第1項定有明文。查被告於上開犯行後，廢棄物清理法第4
    6條業於106年1月18日修正公布，並自同年月20日生效施行
    。修正前廢棄物清理法第46條規定：「有下列情形之一者，
    處1年以上5年以下有期徒刑，得併科新臺幣300萬元以下罰
    金：未經主管機關許可，提供土地回填、堆置廢棄物。未
    依第41條第1項規定領有廢棄物清除、處理許可文件，從事
    廢棄物貯存、清除、處理，或未依廢棄物清除、處理許可文
    件內容貯存、清除、處理廢棄物。」；修正後則規定：「有
    下列情形之一者，處1年以上5年以下有期徒刑，得併科新臺
    幣1,500萬元以下罰金：未經主管機關許可，提供土地回填
    、堆置廢棄物。未依第41條第1項規定領有廢棄物清除、處
    理許可文件，從事廢棄物貯存、清除、處理，或未依廢棄物
    清除、處理許可文件內容貯存、清除、處理廢棄物。」，經
    比較修正前後之法律，新法提高罰金刑上限，對被告較為不
    利，依刑法第2條第1項前段規定，應適用行為時之法律即修
    正前之廢棄物清理法第46條之規定。至於廢棄物清理法第41
    條雖同時修正施行，惟修正後之規定僅係將原第1項第3款刪
    除「報經」與增加「公告或」之文字，及增列第1項第8款「
    其他經中央主管機關公告者」，而非刑法第2條之法律變更
    ，自無庸為新舊法之比較，附此說明。
  ㈡犯罪事實一部分，被告承租南投縣○○鎮○○路0段0000號(即新
    光段○○○○○)土地及廠房後，收受張姓男子運來之一般事業廢
    棄物，堆置在該處，核其所為係犯廢棄物清理法第46條第3
    款之未經主管機關許可，提供土地回填、堆置廢棄物罪；犯
    罪事實二部分，被告將來源不明之一般事業廢棄物運送到○○
    ○之土地上棄置，核其所為係犯修正前廢棄物清理法第46條
    第4款前段之非法清理廢棄物罪，起訴書就此部分認為被告
    係犯廢棄物清理法第46條第3款之未經主管機關許可，提供
    土地回填、堆置廢棄物罪，尚有未當，然起訴之基本事實相
    同，爰依法變更起訴法條。
　㈢被告所犯上開犯罪事實一、二之罪，犯意各別，應予分論併
    罰。
　㈣被告前於88年間曾犯竊盜罪，經法院判處有期徒刑1年確定，
    又曾因違反廢棄物清理法案件，經法院判處有期徒刑1年2月
    ，其所犯前述2罪，嗣經臺灣高等法院99年度聲減字第136號
    裁定各減為有期徒刑6月、7月，並定應執行刑為有期徒刑1
    年確定，於100年10月26日縮刑期滿執行完畢，有臺灣高等
    法院被告前案紀錄表在卷可稽，其於受徒刑之執行完畢後，
    5年以內故意再犯如犯罪事實二所示有期徒刑以上之罪，為
    累犯，並依司法院釋字第775號解釋意旨，審酌其未記取前
    案執行教訓，再為本件犯行，可見其有特別惡性，對於刑罰
    之反應力顯然薄弱，且綜核全案情節，縱依刑法第47條第1
    項規定加重法定最低本刑，亦無罪刑不相當之情形，爰就此
    部分依刑法第47條第1項之規定加重其刑。
　㈤按刑法第59條規定犯罪情狀可憫恕者，得酌量減輕其刑，固
    為法院依法得自由裁量之事項，然非漫無限制，必須犯罪另
    有特殊之原因與環境，在客觀上足以引起一般同情，認為即
    予宣告法定低度刑期尤嫌過重者，始有其適用，是為此項裁
    量減刑時，必須就被告全部犯罪情狀予以審酌在客觀上是否
    有足以引起社會上一般人之同情，而可憫恕之情形，始屬適
    法。本案被告有2次違反廢棄物清理法之犯行，並非犯罪有
    何特殊之原因與環境，在客觀上足以引起一般同情之情事，
    其提供土地堆置廢棄物，難認犯罪情節輕微，而有何科以最
    低刑度仍有情輕法重，顯可憫恕之情形，並無依刑法第59條
    之規定酌減其刑之餘地。
　㈥上訴駁回之理由
　　原審認被告就犯罪事實一之犯行，事證明確，並審酌被告明
    知未經主管機關之許可，不得提供土地堆置廢棄物，猶仍為
    之，而被告所堆置之廢棄物係一般事業廢棄物，危害程度雖
    非具有毒性、危險性等其他足以直接嚴重影響人體健康或污
    染環境之有害廢棄物，然該違法堆置之廢棄物仍影響環境衛
    生、景觀、土地保護及利用，所為實有不該；惟考量被告犯
    後能坦承此部分犯行，兼衡被告之犯罪動機、手段、所生危
    害、智識程度及生活狀況等一切情狀，予以量處有期徒刑1
    年2月，經核其認事用法均無違誤，量刑亦屬妥適，並無過
    重或失輕之情事，被告上訴意旨請求依刑法第59條之規定酌
    減其刑，並從輕量刑，其上訴為無理由，應予駁回。
　㈦撤銷改判之理由　
　⒈原審認被告就犯罪事實二之犯行明確，予以論科，固非無見
    。惟原審就被告此部分犯行論以廢棄物清理法第46條第3款
    之未經主管機關許可，提供土地回填、堆置廢棄物罪，尚有
    未當；且原審未就被告此部分犯行依累犯之規定加重其刑，
    亦有未當。被告上訴意旨否認犯罪，其上訴雖無理由，然原
    審判決就此部分既有可議之處，仍應由本院予以撤銷改判，
    所定應執行刑亦因此部分之撤銷而失所依附，應併予撤銷。
       
　⒉爰審酌被告明知其未依規定領有廢棄物清除許可文件，不得
    從事廢棄物之清除，仍將來源不明之一般事業廢棄物棄置在
    證人○○○之土地上，其危害程度雖非具有毒性、危險性等其
    他足以直接嚴重影響人體健康或污染環境之有害廢棄物，然
    該違法棄置之廢棄物仍影響環境衛生、景觀、土地保護及利
    用，所為實有不該，並考量被告就此部分之犯後態度未見悔
    意，兼衡被告無業，智識程度為國中畢業，沒有收入，與其
    三哥同住之生活狀況等一切情狀，量處如主文第2項所示之
    刑，並審酌被告所犯2罪之犯罪態樣、時間間隔、侵犯法益
    ，並考量各該罪合併後之不法內涵、罪責原則及合併刑罰所
    生之效果，暨被告所犯2罪之刑期總合等一切情狀，就此部
    分與上訴駁回部分定應執行刑如主文第4項所示。
三、按「由被告上訴或為被告之利益而上訴者，第二審法院不得
    諭知較重於原審判決之刑。但因原審判決適用法條不當而撤
    銷之者，不在此限。」刑事訴訟法第370條第1項定有明文。
    本案犯罪事實二部分，既因原審未適用累犯加重之規定而撤
    銷，依上述但書規定，本院就犯罪事實二所為之宣告刑及所
    定應執行刑，均無不利益變更禁止原則之適用，併此敘明。
據上論結，應依刑事訴訟法第368條、第369條第1項前段、第364
條、第299條第1項前段、第300條，判決如主文。
本案經檢察官施教文偵查起訴，檢察官張慧瓊到庭執行職務。
中　　華　　民　　國　　110 　年　　12　　月　　14　　日
            刑事第十一庭　  審判長法　官　張意聰
                                  法　官　周瑞芬
                                  法　官　陳慧珊
以上正本證明與原本無異。
如不服本判決應於收受送達後二十日內向本院提出上訴書狀，其
未敘述上訴理由者，並得於提起上訴後二十日內向本院補提理由
書（均須按他造當事人之人數附繕本）「切勿逕送上級法院」。
因疫情而遲誤不變期間，得向法院聲請回復原狀。
                                  書記官  李淑芬
　　　　　　　　　　　　　　　　　
中　　華　　民　　國　　110 　年　　12　　月　　14　　日
【附錄本案論罪科刑法條】
廢棄物清理法第46條第3款：
有下列情形之一者，處1年以上5年以下有期徒刑，得併科新臺幣
1千5百萬元以下罰金：
未經主管機關許可，提供土地回填、堆置廢棄物。
　　
修正前廢棄物清理法第46條第4款：
有下列情形之一者，處1年以上5年以下有期徒刑，得併科新臺幣
3百萬元以下罰金：
未依第四十一條第一項規定領有廢棄物清除、處理許可文件，
  從事廢棄物貯存、清除、處理，或未依廢棄物清除、處理許可
  文件內容貯存、清除、處理廢棄物。